臺灣高雄地方法院刑事判決　　　　　　　95年度訴字第1729號
公　訴　人　臺灣高雄地方法院檢察署檢察官
被　　　告　癸○○
指定辯護人　陳忠勝律師
上列被告因偽造有價證券等案件，經檢察官提起公訴（95年度偵
緝字第287 號），本院判決如下：
    主  文
癸○○連續意圖供行使之用，而偽造有價證券，處有期徒刑參年
陸月。附表一所示之本票均沒收。
    事  實
一、癸○○與辛○○○係鄰居關係，於民國92年6 月5 日參加甲○○（原名吳秋梓）召集之互助會，因而知悉辛○○○亦參
    與上開互助會，該互助會連同會首共21會，每會新臺幣（下
    同）10,000元，採外標方式，期間自92年6 月5 日至94年2
    月5 日，每月5 日標會。癸○○竟基於意圖為自己不法所有
    之犯意，明知未經辛○○○同意，於92年12月5 日向會首甲○○訛稱辛○○○已同意讓會，而冒用辛○○○名義，以標
    息金額9,000 元參與競標，因標息最高而得標，致使甲○○
    陷於錯誤，而向之詐取合會金，共計交付231,300 元予癸○○（14會活會會員之會款共140,000 元，另有會首及死會會
    員會款共91,300元），足以生損害於甲○○及被冒標之辛○○○。
二、癸○○另基於意圖供行使之用而偽造有價證券及意圖為自己
    不法所有之概括犯意，先於92年11月間某日，在不詳處所，
    以甲○○更名前之「吳秋梓」名義偽造如附表一編號1 所示
    之本票1 張，以甲○○急需用款為由，於92年11月15日持至
    壬○○○家中向壬○○○借款150,000 元，交付予壬○○○
    以供擔保借款之用，及於同年月間某日，在不詳處所，以辛○○○之名義偽造如附表一編號2 所示之本票1 張，以辛○○○娶媳婦需用錢為由，於92年11月18日持至壬○○○家中
    向壬○○○借款300,000 元，交付予壬○○○以供擔保借款
    之用，使壬○○○不疑有詐而陷於錯誤，先後交付如票面所
    示之金額，及生損害於甲○○、辛○○○。嗣經壬○○○向
    吳秋梓、辛○○○查詢並無借款之事，始知受騙。
三、案經甲○○訴由臺灣高雄地方法院檢察署檢察官偵查起訴。
    理  由
壹、程序方面
一、證人甲○○於警詢及檢察事務官詢問時之陳述有證據能力：
  (一)被告以外之人於審判外之言詞或書面陳述，除法律有規定者
    外，不得作為證據；再被告以外之人於審判中有下列情形之
    一，其於檢察事務官、司法警察官或司法警察調查中所為之
    陳述，經證明具有可信之特別情況，且為證明犯罪事實之存
    否所必要者，得為證據：一、死亡者。二、身心障礙致記憶
    喪失或無法陳述者。三、滯留國外或所在不明而無法傳喚或
    傳喚不到者。四、到庭後無正當理由拒絕陳述者。刑事訴訟
    法第159 條第1 項、第159 條之3 分別定有明文。
  (二)證人甲○○因所在不明，業經本院傳喚、拘提均未到庭，有
    傳票、拘票及警員報告書各1 份在卷可考，證人甲○○於警
    局及檢察事務官詢問時之陳述，雖係審判外之陳述，然證人
    甲○○於警詢及檢察事務官前之陳述，條理清晰，且距案發
    時間較近，記憶自較清楚，復係自由意識下所為之陳述，具
    有較為可信之情，且為證明犯罪事實存否所必要，衡諸上開
    規定，應均有證據能力。
二、證人戊○○於警詢中及檢察事務官詢問時之陳述無證據能力
    ：
  (一)按被告以外之人，於審判外之言詞或書面陳述，除法律有規
    定者外，不得作為證據；又被告以外之人（包括證人、鑑定
    人、告訴人、被害人及共同被告等）於檢察事務官、司法警
    察官或司法警察調查中所為之陳述，與審判中不符時，其先
    前之陳述具有較可信之特別情況，且為證明犯罪事實存否所
    必要者，得為證據，刑事訴訟法第159 條第1項 、第159 條
    之2 分別定有明文。
  (二)證人戊○○於警詢中及檢察事務官詢問時之陳述部分，因屬
    審判外之陳述，為傳聞證據，惟其陳述整體而言，核與其於
    本院審判中之陳述相符，是其於警詢中之陳述並不符合刑事
    訴訟法第159 條之2 有關傳聞例外之規定，不得作為認定本
    案犯罪事實有無之證據，並無證據能力，此時，當以證人戊○○於審判中之證述作為證據。
三、證人戊○○、甲○○、壬○○○於偵查中檢察官前之陳述無
    證據能力：
  (一)按被告以外之人於審判外之言詞或書面陳述，除法律有規定
    者外，不得作為證據。又被告以外之人於偵查中向檢察官所
    為之陳述，除顯有不可信之情況者外，得為證據。刑事訴訟
    法第159 條第1 項、第159 條之1 第2 項分別定有明文。次
    按除法律另有規定者外，不問何人，於他人之案件，有為證
    人之義務，而證人除未滿16歲或因精神障礙，不解具結意義
    及效果者外，應命具結；又證人或鑑定人依法應具結而未具
    結者，其證言或鑑定意見，不得作為證據，刑事訴訟法第
    176 條之1 、第186 條第1 項、第158 條之3 分別定有明文
    。又法院於審判期日的調查證據程序，關於犯罪事實之調查
    與證明，只能以刑事訴訟法准許之法定證據方法（如被告之
    供述、人證、鑑定、文書、勘驗）為之。
  (二)本件證人戊○○於93年3 月19日、95年3 月9 日於偵查中之
    證述，證人甲○○於93年3 月19日於偵查中之證述，及證人
    壬○○○於93年3 月19日於偵查中之證述，核屬居於證人之
    地位而陳述其親身經歷之事實，其無前述依法不得令具結之
    情事，卻未踐行合法具結之程序，自無證據能力。
貳、實體方面
一、訊據被告癸○○對於前述時、地以辛○○○名義標會而標得
    會款，並先後以吳秋梓、辛○○○名義簽發本票持向壬○○○借款之情固均坦承不諱，惟矢口否認有何詐騙他人財物及
    行使偽造有價證券之犯行，辯稱：上開互助會係經辛○○○
    在第3 會時把會份讓與給我，且我有經辛○○○、吳秋梓同
    意以渠等名義簽發本票持向壬○○○借款云云。
二、經查：
  (一)被告冒用辛○○○名義標取會款之事實，業經告訴人甲○○
    於警詢及檢察事務官詢問時指訴綦詳（偵一卷第6 頁、偵七
    卷第5 頁），並據證人辛○○○證稱：被告之前有跟我說要
    向我借標，但我沒有同意等語明確（本院卷第255 頁），復
    有該互助會會單1 紙在卷可稽（偵一卷第8 頁）。衡情辛○○○如將自己會份轉讓與被告，原會員之權利義務均轉由被
    告享有，辛○○○即免除其後繳納會款之義務，辛○○○若
    果真將會份讓與被告，自無否認之必要。足見被告辯稱辛○○○於第3 會時將會讓與被告一情，要屬虛構，不足採信，
    被告冒用辛○○○名義標會，向告訴人甲○○詐取金錢，足
    堪認定。又被告將92年12月5 日之會款標走後，即避不見面
    ，拒繳會款，足徵其經濟狀況不佳，顯有詐欺之意圖，至為
    灼然。
  (二)被告分別偽造辛○○○、吳秋梓之署名及印文開立本票後向
    壬○○○行使並借款之事實，業經證人壬○○○於本院審理
    時證稱：被告將寫好之本票拿來向我說吳秋梓需要用錢要向
    我借款、辛○○○要娶媳婦要借錢，我分別借了150,000 元
    、300,000 元，後來我向吳秋梓、辛○○○要錢，吳秋梓、
    辛○○○否認向我借錢（本院卷第140 頁至第143 頁），證
    人甲○○於偵查中證稱：票號CH378549號本票不是我開的（
    偵五卷第16頁），及證人辛○○○於本院審理時證稱：本票
    不是我簽的，被告沒有跟我說要以我名義簽本票，我從92年
    到現在都還沒有娶媳婦，92年時也沒有拜託被告向別人借錢
    等語明確（本院卷第254 頁至第256 頁），並有本票影本2
    張附卷可憑（偵二卷第38頁、第39頁），又觀諸上開票號
    378549號、768019號本票上填寫之身分證字號除英文字母外
    之數字均只有8 碼，已與國民身分證字號除英文字母外數字
    為9 碼不符外，且甲○○、辛○○○真正之身分證字號分別
    為Ｚ000000000號、Ｚ000000000號，與本票上記載甲○○身分
    證字號S00000000 號、辛○○○身分證字號E22...148 （其
    中3 碼無法辨識）迥不相符，此有偵查筆錄及本院審理筆錄
    各1 份在卷可查（偵一卷第5 頁、本院卷第252 頁）。衡情
    吳秋梓、辛○○○若果真授權被告以吳秋梓、辛○○○名義
    開立本票，吳秋梓、辛○○○豈有可能故意告知錯誤之身分
    證字號？被告所辯甲○○、辛○○○有授權其使用上開本票
    云云，實非可採。
  (三)綜上足認，被告偽冒辛○○○名義得標詐取合會金，又為向
    壬○○○借款，偽造甲○○、辛○○○之署名及指印簽發本
    票而行使之事實甚明。被告上開所辯無非卸責之詞，要無可
    採。本件事證明確，被告犯行堪以認定，應予依法論科。
三、查刑法部分條文業於94年2 月2 日公布，於被告癸○○行為
    後之95年7 月1 日施行。按行為後法律有變更者，適用行為
    時之法律，但行為後之法律有利於行為人者，適用最有利於
    行為人之法律，現行刑法第2 條第1 項定有明文。此條規定
    乃與刑法第1 條罪刑法定主義契合，而貫徹法律禁止溯及既
    往原則，係規範行為後法律變更所生新舊法律比較適用之準
    據法，是刑法第2 條本身雖經修正，但其既屬適用法律之準
    據法，本身尚無比較新舊法之問題，應一律適用裁判時之現
    行刑法第2 條規定以決定適用之刑罰法律，先予說明。又以
    本次刑法修正之比較新舊法，應就罪刑有關之共犯、未遂犯
    、想像競合犯、牽連犯、連續犯、結合犯，以及累犯加重、
    自首減輕暨其他法定加減原因與加減例等一切情形，綜其全
    部罪刑之結果而為比較，有最高法院95年5 月23日95年度第
    8 次刑庭會議決議意旨可資參照。經綜合比較如附表二所示
    修正前後之規定，認以修正前之刑法有利於被告，依現行刑
    法第2 條第1 項前段，應整體適用修正前刑法規定。
四、按行使偽造有價證券，除直接用以取得票面金額之對價，不
    另論以詐欺罪外，凡以該證券間接作為借款之擔保或持以為
    借款之新債清償之用者，該原詐借款項即為行使有價證券以
    外之另一行為，應以牽連觸犯行使偽造有價證券及詐欺兩罪
    論擬（88年度台上字第2526號判決參照）。核被告癸○○所
    為，係犯刑法第201 條第1 項偽造有價證券罪、第339 條第
    1 項之詐欺取財罪。其行使偽造有價證券之輕度行為，為偽
    造有價證券之重度行為所吸收，不另論罪。檢察官於起訴之
    犯罪事實二已載明被告詐欺取財罪犯行，然論罪法條漏論刑
    法第339 條第1 項詐欺取財罪，應予補充。被告先後數次偽
    造有價證券及詐欺取財之犯行，時間緊接，所犯又係構成要
    件相同之罪名，顯係基於概括犯意為之，為連續犯，均應依
    修正前刑法第56條之規定各以偽造有價證券、詐欺取財一罪
    論。而上開詐欺取財罪與偽造有價證券罪2 者有方法目的之
    牽連關係，應依修正前刑法第55條後段之規定，從一重之偽
    造有價證券罪處斷。檢察官雖僅就被告於92年11月間以甲○○名義偽造有價證券及詐欺取財犯行起訴，然檢察官就犯罪
    事實一部起訴者，其效力及於全部，被告於92年11月間以辛○○○名義偽造有價證券及詐欺取財犯行與前揭業經起訴有
    罪部分，時間緊接且犯罪構成要件相同，顯係基於概括犯意
    而為之，有連續犯之裁判上一罪關係，本院自得併予審理，
    併此敘明。爰審酌被告不思以正當方法獲取財物，竟偽造辛○○○之名義冒標，向會首詐取會款，足生損害於甲○○，
    並破壞經濟秩序，且連續偽造2 張本票，危害金融交易安全
    ，影響被害人之信用，誠屬不該，犯後復飾詞狡卸，態度難
    認良好，及被告偽造有價證券向壬○○○借款，犯後雖與壬○○○和解並償還借款，有和解書及匯款單各1 份存卷可查
    ，然尚未與辛○○○、甲○○成立和解等一切情狀，量處如
    主文所示之刑，以資懲儆。附表一所示之偽造本票，雖未扣
    案，惟無證據證明已滅失，均應依刑法第205 條宣告沒收。
五、不另為公訴不受理部分：
  (一)被告癸○○明知其經濟狀況不佳，已無支付債務能力，乃意
    圖為自己不法所有之概括犯意，於91年9 月間，在高雄鳳山
    市○○路220 號7 樓，見告訴人戊○○召集民間互助會，認
    有機可乘，佯稱欲參加6 會，每會10,000元，詎被告竟以自
    己及冒用楊秀娥（起訴書誤為庚○）、子○○○、丙○○、
    丑○○、己○○之名入會，並繳交會款取信告訴人，嗣自91
    年10月10日起至92年2 月間某日止，偽冒楊秀娥、黃銅雀、
    丙○○、丑○○、己○○之名義參加投標，並均因標息最高
    而得標，使告訴人陷於錯誤，而交付數目不詳會款予癸○○
    ，因認被告涉犯刑法第339 條第1 項之詐欺取財罪嫌等語。
  (二)按五親內血親之間犯刑法第339 條第1 項詐欺取財罪，須告
    訴乃論，刑法第343 條、第324 條第2 項所明定。又按應不
    起訴而起訴者，其起訴程序即屬違背規定，法院應諭知不受
    理之判決，刑事訴訟法第303 條第1 款定有明文。被告所犯
    為告訴乃論之罪、且經告訴人於偵查中表示撤回告訴者，檢
    察官對該被告本應為不起訴處分，倘竟予以起訴，其起訴程
    序即屬違背規定，法院自應諭知不受理之判決（最高法院82
    年台非字第380 號判決採同一見解）。至刑事訴訟法第303
    條第3 項雖規定「告訴或請求乃論之罪，未經告訴、請求或
    其告訴、請求『經撤回』或已逾告訴期間者」，其中所謂「
    告訴經撤回」，係指檢察官根據合法告訴而起訴，於訴訟繫
    屬後，法院審理中撤回告訴者而言，自不包括檢察官提出起
    訴書於法院前業已撤回告訴之情形在內，此觀諸刑事訴訟法
    第303 條第3 款之法條用語與刑事訴訟法第252 條第5 款規
    定：「告訴或請求乃論之罪，其告訴或請求『已經撤回』或
    已逾告訴期間者」，採用「已經撤回告訴」之用語有所不同
    自明（臺灣高等法院89年庭長法律問題研討會結論參照）。
    因之，告訴乃論之罪，告訴人於訴訟繫屬於法院前業已向檢
    察官表示撤回告訴，惟檢察官猶仍提起公訴或聲請簡易判決
    處刑者，法院即應依刑事訴訟法第303 條第1 款諭知不受理
    判決，合先敘明。
  (三)本件被告因上開詐欺案件，經檢察官起訴認被告係犯刑法第
    339 條第1 項之詐欺取財罪，然依同法第343 條準用第324
    條之規定須告訴乃論。經查，本件被告係告訴人戊○○之小
    姑，為二親等之旁系姻親，業據告訴人陳述明確（偵七卷第
    15頁、本院卷第149 頁），告訴人於偵查中已明確表明詐欺
    部分撤回告訴，有偵查筆錄1 份存卷可參（偵七卷第15頁）
    此部分既經撤回告訴，依刑事訴訟法第303 條第1 款之規定
    ，本應為不受理之諭知，惟公訴人認該部分犯行與被告上開
    論罪科刑之詐欺取財罪部分，有連續犯之裁判上一罪關係，
    爰不另為不受理之諭知，附此敘明。
六、不另為無罪諭知部分：
  (一)被告癸○○基於行使偽造準私文書之概括犯意，於91年9 月
    間，在高雄鳳山市○○路220 號7 樓，見戊○○召集民間互
    助會，每會10,000元，詎被告竟冒用楊秀娥、子○○○、丙○○、丑○○、己○○之名入會，嗣自91年10月10日起至92
    年2 月間某日止，偽冒楊秀娥、黃銅雀、丙○○、丑○○、
    己○○之名義，偽造其等標息參加投標，向戊○○行使，並
    均因標息最高而得標，足以生損害於楊秀娥、子○○○、丙○○、丑○○、己○○及戊○○等人；被告另基於意圖為自
    己不法所有之概括犯意，於92年6 月5 日，在高雄市○○○
    路49之1 號麒麟海產店內，見告訴人甲○○召集民間互助會
    ，每會10,000元，詎被告竟以自己及冒用詹欣怡、丁○○之
    名入會，嗣分別於同年7 月5 日、同年10月5 日、同年12月
    5 日，偽冒詹欣怡（第2 會）、丁○○（第5 會）、辛○○○之名義，偽造其等標息參加投標，向告訴人甲○○行使，
    並均因標息最高而得標，使甲○○陷於錯誤，而交付第2 會
    、第5 會之會款予癸○○，足以生損害於詹欣怡、丁○○、
    辛○○○及告訴人甲○○等人，因認被告涉犯刑法第216 條
    、第210 條行使偽造私文書罪、第339 條第1 項之詐欺取財
    罪嫌等語。
  (二)按犯罪事實應依證據認定之，無證據不得認定犯罪事實；次
    按不能證明被告犯罪或其行為不罰者，應諭知無罪之判決，
    刑事訴訟法第154 條第2 項、第301 條第1 項分別定有明文
    。再按告訴人之告訴，係以使被告受刑事訴追為目的，是其
    陳述是否與事實相符，仍應調查其他證據以資審認，最高法
    院52年台上字第1300號判例可資參照。又按事實之認定，應
    憑證據，如未能發現相當證據，或證據不足以證明，自不能
    以推測或擬制之方法，為裁判基礎；且認定不利於被告之事
    實須依積極證據，苟積極證據不足為不利於被告事實之認定
    時，即應為有利於被告之認定；另認定犯罪事實所憑之證據
    ，雖不以直接證據為限，間接證據亦包括在內，然而無論直
    接證據或間接證據，其為訴訟上之證明，須於通常一般之人
    均不致有所懷疑，而得確信其為真實之程度者，始得據為有
    罪之認定，倘其證明尚未達到此一程度，而有合理之懷疑存
    在而無從使事實審法院得有罪之確信時，即應由法院為諭知
    被告無罪之判決，最高法院76年台上字第4986號亦著有判例
    。
  (三)本件公訴人認被告涉犯刑法第216 條、第210 條偽造私文書
    罪嫌、第339 條第1 項詐欺取財罪嫌，無非以(一)證人戊○○
    之證述；(二)告訴人甲○○之指訴；(三)互助會單2 紙，為其論
    據。訊據被告固坦承參加戊○○、甲○○所召集之互助會，
    惟堅決否認有何冒用楊秀娥、子○○○、丙○○、丑○○、
    己○○、詹欣怡、丁○○之名義填寫標單及取走詹欣怡、丁○○標得會款之犯行，並辯稱：我不認識詹欣怡、丁○○等
    語。
  (三)經查：
  1.就偽造私文書罪嫌部分：被告是否冒用楊秀娥、子○○○、
    林寶春、己○○、丑○○名義偽造標單一情，固據證人戊○○於本院審理證稱：會員楊秀娥、子○○○、林寶春、己○○、丑○○都是由被告出面標會，標會時有填寫標單，是癸○○打電話告訴我誰要標會，標單是我寫的（本院卷第152
    頁、第153 頁、第156 頁），惟戊○○前於偵查中證稱：沒
    有寫標單，口頭說而已等語（偵二卷第51頁，戊○○於偵查
    中之陳述並未具結而無證據能力，然仍得作為彈劾證據，彈
    劾其於審理中證述之證明力），其前後指訴不一，已難盡信
    。另被告是否冒用詹欣怡、丁○○、辛○○○名義偽造標單
    一情，未據甲○○於警詢、偵查中提及隻字片語。且卷內亦
    無其他證人證述被告上開犯行，亦無偽造之標單以供本院查
    證，從而實難遽以認定被告於戊○○所召集之互助會標會時
    利用不知情之戊○○偽造楊秀娥、子○○○、林寶春、己○○、丑○○之標單，及於甲○○所召集之互助會標會時偽造
    詹欣怡、丁○○、辛○○○標單之犯行。
  2.就詐欺取財部分：證人甲○○固於警詢及檢察事務官詢問時
    證稱：被告以詹欣怡、丁○○之名義跟會，並分別於92年7
    月5 日、92年10月5 日以詹欣怡、丁○○之名義標會等語（
    偵一卷第6 頁、偵七卷第5 頁），惟詹欣怡、丁○○是否確
    未參加甲○○之互助會而遭被告冒用渠等名義跟會及標取會
    款，僅有證人甲○○之證述，而無詹欣怡、丁○○之證述可
    資佐證，尚難僅憑證人甲○○之證述遽論以被告不法所有之
    意圖及詐術之遂行。
  3.綜上所述，公訴人所持之論據，尚不能證明被告有上述偽造
    私文書及詐欺取財等犯行，此外，本院復查無其他確切證據
    ，足資審認，被告犯罪尚屬不能證明。本應為無罪之諭知，
    惟公訴人認偽造文書犯行與上開論罪科刑之詐欺取財罪有牽
    連犯之裁判上一罪關係，詐欺取財犯行與被告上開論罪科刑
    之詐欺取財罪部分，有連續犯之裁判上一罪關係，爰均不另
    為無罪之諭知，附此敘明。
據上論斷，應依刑事訴訟法第299 條第1 項前段，刑法第2 條第
1 項前段、（行為時）第56條、第201 條第1 項、第339 條第1
項、（行為時）第55條、第205 條，刑法施行法第1 條之1 ，判
決如主文。
本案經檢察官乙○○到庭執行職務。
中　　華　　民　　國　　96　　年　　4 　　月　　17　　日
                  鳳山刑事第一庭審判長法　官  黃三友
                                      法  官  林永村
                                      法  官  林芳華
以上正本證明與原本無異。
如不服本判決，應於判決送達後10日內，向本院提出上訴狀。
中　　華　　民　　國　　96　　年　　4 　　月　　17　　日
                                      書記官  黃靖媛
附錄本案論罪科刑法條
刑法第201條第1項
意圖供行使之用，而偽造、變造公債票、公司股票或其他有價證
券者，處3 年以上10年以下有期徒刑，得併科3 千元以下罰金。
刑法第339條第1項
意圖為自己或第三人不法之所有，以詐術使人將本人或第三人之
物交付者，處5 年以下有期徒刑、拘役或科或併科1 千元以下罰
金。
附表一
┌──┬────┬────┬─────┬────────┐
│編號│本票號碼│發票日期│本票金額  │偽造之署名及指印│
│    │        │        │（新臺幣）│                │
├──┼────┼────┼─────┼────────┤
│ 1  │378549  │92年11月│150,000   │偽造吳秋梓之署名│
│    │        │15日    │          │1 枚，指印2 枚  │
├──┼────┼────┼─────┼────────┤
│ 2  │768019  │92年11月│300,000   │偽造辛○○○之署│
│    │        │18日    │          │名1 枚，指印2 枚│
└──┴────┴────┴─────┴────────┘
附表二
┌──────┬─────────────┬─────────────┬───────┬────┐
│相關變更條文│行為時法（下稱舊法）之內容│裁判時法（下稱新法）之內容│比  較  理  由│備    註│
├──────┼─────────────┼─────────────┼───────┼────┤
│刑法第33條第│罰金：（銀元）1 元以上。  │罰金：新臺幣1000元以上…。│罰金刑之下限，│舊法有利│
│5 款：罰金刑│                          │                          │由銀元10元（亦│        │
│下限變更    │                          │                          │經提高）即新臺│        │
│            │                          │                          │幣30元，提高為│        │
│            │                          │                          │新臺幣1000元  │        │
├──────┼─────────────┼─────────────┼───────┼────┤
│ 【連續犯】 │第56條：連續數行為而犯同一│（刪除）                  │新法刪除連續犯│被告先後│
│            │之罪名者，以一罪論。但得加│                          │之規定。      │多次之犯│
│            │重其刑至2 分之1 。        │                          │              │行，依新│
│            │                          │                          │              │法須分論│
│            │                          │                          │              │併罰，依│
│            │                          │                          │              │舊法則僅│
│            │                          │                          │              │論一罪，│
├──────┼─────────────┼─────────────┼───────┼────┤
│ 【牽連犯】 │第55條後段：犯一罪而其方法│（刪除）                  │新法刪除牽連犯│依新法須│
│            │或結果之行為犯他罪名者，從│                          │之規定        │分論併罰│
│            │一重處斷。                │                          │              │，依舊法│
│            │                          │                          │              │則僅從一│
│            │                          │                          │              │重論處，│
│            │                          │                          │              │是舊法有│
│            │                          │                          │              │利。    │
├──────┼─────────────┴─────────────┴───────┴────┤
│整體比較結果│舊法罰金下限較低，易科罰金之金額較低，且舊法構成連續犯，又舊法有牽連犯論以一罪之│
│            │規定，舊法對被告較有利，應適用修正前之刑法                                      │
└──────┴────────────────────────────────────────┘
